【裁判字號】    97,基簡,1135
【裁判日期】    980407
【裁判案由】    損害賠償
【裁判全文】
臺灣基隆地方法院民事判決            97年度基簡字第1135號
原      告  甲○○
被      告  丙○○
            己○○
            新中天通運股份有限公司
法定代理人  乙○○
上  一  人  丁○○
訴訟代理人  戊○○
上列當事人間請求損害賠償事件，本院於民國98年 3月24日言詞
辯論終結，判決如下：
    主  文
被告應連帶給付原告新臺幣拾伍萬貳仟壹佰陸拾陸元，及自民
國九十七年十二月二十日起至清償日止，按週年百分之五計算之
利息。
原告其餘之訴駁回。
訴訟費用新臺幣肆仟壹佰玖拾元，由被告連帶負擔新臺幣仟柒
佰玖拾壹元，餘由原告負擔。
本判決原告勝訴部分得假執行；但被告以新臺幣拾伍萬貳仟壹
佰陸拾陸元預供擔保，得免為假執行。
原告其餘假執行之聲請駁回。
    事實及理由
一、原告主張：被告己○○於民國97年5月30日駕駛車牌號碼883
    －AJ號營業曳引車，行經國道一號公路南下車道5公里700公
    尺處，與被告丙○○所駕駛之車牌號碼0391－VH號自用小客
    車因故發生擦撞，被告己○○駕駛之曳引車因此失控衝越中
    央分隔帶而撞及原告所駕駛車牌號碼 295－KL號營業曳引車
    （以下簡稱系爭車輛），造成原告所有系爭車輛損壞，經勘
    估系爭車輛之必要修復費用為新臺幣（下同） 238,465元（
    工資部分35,400元、零件部分 203,065元），又原告於系爭
    車輛修復期間喪失謀財生利之工具，受有營業損失 150,760
    元【計算式： 7,538元（平均每日營業額）×20日（修復日
    數）＝150,760元】，原告因上開事故所受損失合計為389,2
    25元，而被告新中天通運股份有限公司（以下簡稱新中天公
    司）為被告己○○之僱用人，自應負連帶賠償責任，為此依
    民法第191條之2（按：起訴狀誤寫為「第191條之1」）、第
    196條、第185條第1項、第188條第 1項前段之法律關係，請
    求被告連帶給付389,225元，及自起訴狀繕本送達最後1位被
    告之翌日起至清償日止，按週年5%計算之利息，並陳明願供
    擔保聲請宣告假執行。
二、被告均聲明駁回原告之訴，並抗辯略以：
  (一)被告丙○○：事發當時因被告己○○駕駛被告新中天公司所
    有之車牌號碼 883－AJ號曳引車自最內側車道變換至外側車
    道，被告受到驚嚇，才會變換車道而發生車禍，被告雖有撞
    及車牌號碼 883－AJ號曳引車，但未撞及系爭車輛，故被告
    不須對原告所受損害負賠償責任，且被告無資力賠償。
  (二)被告己○○：被告為新中天公司之受僱人，於事發當時並無
    被告丙○○所稱變換車道之情形，而是被告丙○○原本行駛
    在路肩，打算超越路肩前方之車輛，遂變換車道而撞及被告
    所駕車輛右前輪，被告所駕車輛才失控開到對向車道，被告
    就本件車禍事故並無過失；另被告對原告請求金額無意見。
  (三)被告新中天公司：依據警方之初步分析研判表所載，被告之
    受僱人即被告己○○就本件車禍事故並無過失；另原告請求
    之修復費用應予計算折舊。
三、按汽車、機車或其他非依軌道行駛之動力車輛，在使用中加
    損害於他人者，駕駛人應賠償因此所生之損害，但於防止損
    害之發生，已盡相當之注意者，不在此限；數人共同不法侵
    害他人之權利者，連帶負損害賠償責任，不能知其中孰為加
    害人者，亦同；受僱人因執行職務不法侵害他人之權利者，
    由僱用人與行為人連帶負損害賠償責任，民法第191條之2、
    第185條第1項、第188條第1項前段分別定有明文。而為保護
    被害人，民法第191條之2關於駕駛人就損害之發生有無過失
    之立法，係倒置過失之舉證責任，即駕駛人之責任係採過失
    推定，駕駛人於「防止損害之發生」已盡相當之注意者，不
    負賠償責任。是依前開規定，汽車駕駛人於使用中加損害於
    他人者，即應推定為有過失，並應負損害賠償之責，駕駛人
    如欲免責，則須舉證對損害之發生已盡相當之注意。因此被
    告丙○○、己○○依民法第191條之2規定，必須舉證證明其
    等於「防止損害之發生」已盡相當之注意，否則即應推定為
    有過失，並就原告之損害負賠償責任。
四、原告主張之上開事實，業據提出系爭車輛行車執照、車輛托
    售契約書、貨櫃（運）業車輛寄行契約書、國道公路警察局
    道路交通事故當事人登記聯單、國道公路警察局第一警察隊
    道路交通事故初步分析研判表、鍵鋅公司估價單、車損照片
    、台北縣汽車貨櫃貨運商業同業公會函、鍵鋅公司開具之修
    復工時表等件影本為證，且經本院依職權向內政部警政署國
    道公路警察局第一警察隊調閱本件道路交通事故資料，被告
    丙○○於97年5月30日8時40分左右駕駛車牌號碼0391－VH號
    自用小客車，在國道一號公路由北往南行駛於外側路肩，因
    故與被告己○○駕駛之車牌號碼 883－AJ號營業曳引車在國
    道一號公路南下車道5公里700公尺處發生車禍事故，被告己
    ○○所駕車輛失控衝越中央分隔護欄至北上車道，致該車所
    載砂石散落擊中北上車道行駛之訴外人許文博所駕車輛，在
    後之原告因無法閃避致撞擊己○○所駕車輛等情，有內政部
    警政署國道公路警察局第一警察隊97年12月15日公警一交字
    第0970108474號函附國道公路道路交通事故調查卷宗（含道
    路交通事故現場圖、道路交通事故調查報告表、當事人調查
    筆錄、道路交通事故初步分析研判表、照片黏貼紀錄表等件
    ）在卷可憑，足認被告丙○○、己○○確有駕駛車輛與原告
    發生車禍事故，揆諸前揭規定，被告丙○○、己○○於使用
    車輛中造成原告之損害，即推定有過失，被告丙○○、己○
    ○復未舉證證明其於防止本件交通事故之發生已盡相當之注
    意義務，其辯稱並無過失云云，即不可採。被告丙○○、己
    ○○就原告損害之發生依民法第191條之2規定既推定為有過
    失，且被告丙○○、己○○之過失行為均為原告車輛發生損
    害之共同原因，應成立共同侵權行為，應連帶就原告之損害
    負賠償責任；而被告新中天公司為被告己○○之僱用人，被
    告己○○係於執行運載砂石職務時發生系爭交通事故，被告
    新中天公司與被告己○○亦應負連帶損害賠償責任。
五、被告等對於原告應連帶負損害賠償責任，已如前述，所應審
    酌者，僅在於原告請求之損害賠償額是否適當，現說明如下
    ：
  (一)修復費用部分：按依民法第 196條規定請求物被毀損所減少
    之價額，固得以修復費用為估定之標準，但以必要者為限，
    即修理材料以新品換舊品，應予折舊。查系爭車輛為96年12
    月31日領照，有行車執照在卷足憑，至97年 5月30日車禍受
    損時止，依營利事業所得稅查核準則第95條第 6款規定：「
    固定資產提列折舊採用定率遞減法者，以一年為計算單位，
    其使用期間未滿一年者，按實際使用之月數相當於全年之比
    例計算之，不滿一月者，以月計」之方法計算結果，使用之
    時間應以 5月計，其汽車及附加零件已有折舊，應將折舊部
    分予以扣除。本院依行政院所頒固定資產耐用年數表及固定
    資產折舊率之規定，營業貨櫃曳引車屬運輸業用貨車，其耐
    用年數為4年，依定率遞減法每年折舊千分之438，則原告請
    求之修理費中材料部分為 203,065元，依上開標準計算折舊
    額為37,059元【計算式：203,065元×0.438×5/12年＝37,0
    59元，元以下四捨五入】，扣除折舊額後，原告所得請求之
    材料費用為166,006元【計算式：203,065元－37,059元＝16
    6,006元】，加上不應折舊之工資31,900元及塗裝費用3,500
    元，合計為201,406元。
  (二)營業損失部分：系爭車輛因上開事故受損，自97年 5月30日
    起至同年 6月19日止共計20日，在鍵鋅汽車修理廠有限公司
    進行修復，有上開公司出具之工時表及估價單影本在卷可憑
    ，以系爭車輛受損狀況，其修復天數尚屬合理，而依原告提
    出之台北縣汽車貨櫃貨運商業同業公會97年 9月12日北縣汽
    櫃世字第097097號函所載，營業曳引車每輛每日平均營業額
    為7,538元，原告主張20日之營業損失為150,760元，核屬有
    據。
六、被告丙○○雖抗辯其無資力可以賠償，核屬原告債權將來能
    否獲償或滿足，乃係執行之問題，對被告丙○○依法應擔負
    之賠償責任既不生影響，亦不生給付不能之問題，不得以之
    為拒絕給付之抗辯（最高法院19年上字第1733號判例、29年
    上字第 205號判例參照），故被告丙○○此項抗辯，亦無可
    採。
七、從而，原告基於侵權行為之法律關係，請求被告連帶給付35
    2,166元【計算式：201,406元（必要修復費用）＋ 150,760
    元（營業損失）＝352,166元】，及自起訴狀繕本送達最後1
    位被告之翌日即97年12月20日起至清償日止，按週年5%計算
    之利息，為有理由，應予准許；逾上開金額部分之請求，於
    法無據，應予駁回。
八、本件係民事訴訟法第427條第1項所定訴訟標的金額在50萬元
    以下之財產權訴訟，就被告敗訴部分，應依職權宣告假執行
    ，並依同法第392條第2項規定，依職權宣告被告預供擔保，
    而免為假執行。原告其餘假執行之聲請，因訴之駁回而失其
    依據，應併予駁回。
九、結論：原告之訴為一部有理由，一部無理由，依民事訴訟法
    第436條第2項、第85條第2項、第87條第1項、第389條第1項
    第3款、第392條第2項，判決如主文。
中    華    民    國    98    年    4     月    7     日
                  基隆簡易庭法  官  陳湘琳
以上正本係照原本作成。
對於本件判決如有不服，應於收受送達後20日內向本院提出上訴
書狀，上訴於本院合議庭，並按他造當事人之人數附具繕本。
中    華    民    國    98    年    4     月    7     日
                            書記官  張慧儀


司法院資訊處製作；財團法人民間司法改革基金會備份。
